臺灣屏東地方法院刑事判決　　　　　　　　　　　　　九十三年度易字第二九號
　　公　訴　人　臺灣屏東地方法院檢察署檢察官
　　被　　　告　乙○○
右列被告因竊盜案件，經檢察官提起公訴（九十二年度偵字第四一七○號），本院判
決如左：
    主  文
乙○○無罪。
    理  由
一、公訴意旨略以：被告乙○○與丙○○（另由檢察官為不起訴處分）共同意圖為自
    己不法之所有，基於竊盜之犯意聯絡，於民國九十二年三月二十五日下午四時二
    十分許，駕駛丙○○所有車號ＥＡ－四一八五號自用小客車，在屏東縣恆春鎮墾
    丁里墾丁牌樓後方停車場，由乙○○在車上把風，丙○○則持客觀上具有危險性
    ，足供兇器使用之鐵製螺絲起子一支撬開甲○○所有停放在該處之車號Ｄ九－四
    九三一號自用小貨車車門，竊得車內甲○○所有之芭蕉一串。得手後，丙○○又
    靠近甲○○車輛後方之另部自用小客車，欲撬開第該部汽車車門時，為甲○○發
    覺。乙○○、丙○○見狀旋即駕車離去。甲○○則駕車尾隨並報警，惟甲○○跟
    蹤至墾丁凱撒飯店前時，仍為乙○○、丙○○逃逸。而警方則據報循線於同日下
    午四時五十分許，在屏東縣恆春鎮靠近鵝鑾鼻附近之砂島村莊查獲乙○○及丙○○，並扣得行竊所得之芭蕉一串及犯案用之螺絲起子一支，因認乙○○涉有刑法
    第三百二十一條第一項第三款之攜帶兇器竊盜罪嫌。
二、本件公訴人認被告涉有右揭犯嫌，係以被害人甲○○之指訴、證人陳朝順之證詞
    、在丙○○車內查獲之芭蕉一串及螺絲起子一支為主要論據。訊據被告乙○○堅
    決否認竊盜犯行，辯稱：我和丙○○一同駕車前往墾丁遊逛，但沒有偷甲○○的
    芭蕉等語。
三、按犯罪事實應依證據認定之，無證據不得推定其犯罪事實。又不能證明被告犯罪
    者，應諭知無罪之判決，刑事訴訟法第一百五十四條及第三百零一條第一項分別
    定有明文。又按認定不利於被告之事實，須依積極證據，被害人之陳述如無瑕疵
    ，且就其他方面調查又與事實相符，固足採為認定不利被告事實之積極證據，倘
    其陳述尚有瑕疵時，則不得採為論罪科刑之根據。且積極證據不足為不利於被告
    事實之認定時，即應為有利於被告之認定，更不必有何有利之證據，即便被告之
    辯解不能成立時亦然。最高法院對此分別著有三十年上字第八一六號、三十年上
    字第一八三一號、六十一年台上字第三○九九號等判例可資參照。
四、經查：
    (一)被害人甲○○固於警訊、偵查及本院審理中就其車輛遭人撬開門鎖；車內芭蕉
      一串失竊；及該失竊之芭蕉與在被告乙○○車內扣得之芭蕉係屬同一等情指述
      歷歷。惟：被害人自稱其發現被告乙○○及丙○○時，彼等正欲撬開他人汽
      車車門，至於其自己汽車之車門如何被人撬開？車內芭蕉如何遭竊？伊並未親
      眼目睹（警訊卷第十六頁背面筆錄參照）。被害人因案發時天色昏暗，未能
      確認行竊者之容貌與被告是否相同，亦不能確認行竊者乘坐之車輛與被告所駕
      乘之車輛是否同一（警訊卷第十七頁筆錄背面、第二十八頁背面、九十二年偵
      字第四一七○號卷第十一頁、本院卷第五十五、五十七頁筆錄參照）。被害
      人於警訊中指認嫌犯持有之行竊工具為「Ｔ字型扳手」（警訊卷第二十五頁參
      照），然實際上警方在被告車中所搜索扣得者則為「一字型扳手」（警訊卷第
      四十三頁參照），兩者在外型上尚有差別。又在被告車內扣得之芭蕉一串，
      除被害人指認外，並無其他證據可資證明該串芭蕉確為被害人所有。因被害
      人指述案發當時被告乙○○係坐於車內，且該車又係停放在停車場內（警訊卷
      第十七頁、本院卷第五十三、五十九頁筆錄參照），客觀上並無張望或看守之
      行為，故即使被告車內扣得之芭蕉確為被害人所有，亦僅能證明該串芭蕉為丙○○所竊取，無從推論被告當時對丙○○之竊盜行為知情，或其係為丙○○之
      竊盜行為把風。綜上所陳，因認被害人甲○○之指述尚有瑕疵，不得採為被告
      論罪科刑之根據。
    (二)公訴人固以證人陳朝順於警訊及偵查中證稱：陳朝順未曾於九十二年三月二十
      五日拿香蕉或芭蕉給丙○○等語（警訊卷第十二頁背面筆錄及偵查卷第三十九
      頁筆錄參照），證明被告所辯不實。然被害人指訴被告竊盜把風一事，亦有瑕
      疵而不可採信，有如前述，揆諸前揭判例，自不得僅以被告此部分辯解不能採
      信而遽論被告竊盜犯行。
    (三)此外，在丙○○車內查獲之芭蕉一串，除被害人指述外，即別無其他證據足資
      證明原係被害人所有；而扣案之「一字型螺絲起子」一支，其外型亦與被害人
      指述竊嫌用以行竊之「Ｔ字型扳手」相去甚遠，均如前所述，故該二項證物亦
      均不足證明被告涉有前開竊盜犯行。
    綜上所述，公訴人所舉之證據不足以證明被告確有竊盜犯行。此外，又查無其他
    積極之證據，足認被告確有公訴人所指之犯行，不能證明被告犯罪，揆諸前開法
    律規定及判例意旨，依法應諭知無罪之判決。
據上論斷，應依刑事訴訟法第三百零一條第一項，判決如主文。
中      華      民      國      九十三    年      六      月    三十    日
                                      臺灣屏東地方法院刑事第四庭
                                          審判長  法  官  簡志瑩
                                                  法  官  陳姵君
                                                  法  官  王以齊
右正本證明與原本無異。
如不服本判決應於收受本判決送達後十日內向本院提出上訴書狀，其未敘述上訴理由
者，並得於提起上訴後十日內向本院補提理由書狀（均須按他造當事人之人數附繕本
 ）「切勿逕送上級法院」
                                                 書記官   盧姝伶
中    華    民    國     九十三      年      六      月      三十     日
